【裁判字號】    98,訴,626
【裁判日期】    980527
【裁判案由】    履行契約
【裁判全文】
臺灣板橋地方法院民事判決               98年度訴字第626號
原      告  豪志工程有限公司
法定代理人  甲○○
訴訟代理人  陳啟昌律師
被      告  乙○○
訴訟代理人  林聖彬律師
上列當事人間請求履行契約事件，經本院於民國98年4 月28日言
詞辯論終結，判決如下：
    主  文
被告應給付原告新臺幣壹佰肆拾伍萬壹仟零伍拾柒元，及自民國
九十四年四月二日起至清償日止，按年息百分之五計算之利息。
訴訟費用由被告負擔。
本判決第一項於原告以新臺幣肆拾玖萬元為被告供擔保後，得假
執行；但被告如以新臺幣壹佰肆拾伍萬壹仟零伍拾柒元為原告預
供擔保，得免為假執行。
    事實及理由
一、原告主張：原告前向訴外人龍聯建設股份有限公司（下稱龍
    聯公司）承攬龍聯建設忠孝東路住商大樓水電消防空調工程
    ，再與負責人為訴外人邱聖元之睿鴻企業社簽訂技術合作協
    辦工程合約（下稱系爭契約），合約工程範圍包括電氣、弱
    電、給排水、消防火警工資、配管另件、五金另件、消耗另
    件、空調配電及空調排水等內容，雙方約定工程總價含稅共
    新臺幣（下同）990 萬元，工程完工期限約定全部工期應於
    使用執照取得30天內接水電且按裝器具設備完成，提報並配
    合甲方（即原告）於驗收交屋日前1 星期之內完工，被告乙
    ○○並同意擔任邱聖元即睿鴻企業社之履約保證人，此有合
    約書可稽。嗣於施工期間因邱聖元之睿鴻企業社本身財務因
    素造成施工延誤，有債務不履行之情事，經原告起訴請求邱
    聖元之睿鴻企業社為損害賠償，案經臺北地方法院94年度建
    字第100 號判決原告敗訴，惟嗣經臺灣高等法院97年度建上
    字第9 號判決邱聖元之睿鴻企業社債務不履行應賠償給付原
    告1,451,057 元，及自94年4 月2 日起至清償日止，按年息
    百分之5 計算之利息，並經最高法院以97年度台上字第2460
    號裁定駁回上訴而確定在案，此有上開判決書可稽。被告乙
    ○○既為睿鴻企業社合約之連帶保證人，其自應依上開判決
    結果對原告負損害賠償之責。為此，依連帶保證之法律關係
    提起本件訴訟，聲明請求：被告應給付原告1,451,057 元，
    及自94年4 月2 日起至清償日止，按年息百分之5 計算之利
    息；並陳明願供擔保請准宣告假執行。
二、被告則以：原告與睿鴻企業社間之給付工程款事件，雖有臺
    灣高等法院97年度建上字第9 號、最高法院97年度台上字第
    2460號裁定，但因其與臺灣臺北地方法院94年度建字第100
    號判決結果並非相同，應認臺灣臺北地方法院94年度建字第
    100 號判決方與事理相符。又原告於90年9 月間與睿鴻企業
    社所簽訂之「技術合作協辦工程合約書」，被告雖係擔任「
    保證人」，然依民法第745 條規定：「保證人於債權人未就
    主債務人之財產強制執行而無效果前，對於債權人得拒絕清
    償。」，故在原告未向睿鴻企業社之財產「強制執行而無效
    果」之前，被告得拒絕給付任何款項給原告等語，資為抗辯
    。並為答辯之聲明：原告之訴及假執行之聲請均駁回；如受
    不利益判決願供擔保請准宣告免為假執行。
三、兩造不爭執之事項：
  (一)被告於90年9 月間與訴外人邱聖元即睿鴻企業社簽訂系爭契
    約，被告並擔任邱聖元即睿鴻企業社之履約保證人（見臺灣
    臺北地方法院98年度審訴字第583 號卷宗第4-8 頁）。
  (二)原告與訴外人邱聖元即睿鴻企業社間因系爭契約之給付工程
    款等事件，經臺北地方法院94年度建字第100 號判決原告敗
    訴，嗣經臺灣高等法院97年度建上字第9 號判決撤銷原審部
    分判決，改判決邱聖元即睿鴻企業社應給付原告1,451,057
    元，及自94年4 月2 日起至清償日止，按年息百分之5 計算
    之利息，並經最高法院以97年度台上字第2460號裁定駁回上
    訴而確定（見上開臺灣臺北地方法院卷宗第9-19頁）。
四、得心證之理由：
  (一)本件原告主張依連帶保證之法律關係，請求被告給付前揭金
    額等情，為被告所否認，並以上情置辯。是本件所應審究者
    ，乃在於：依系爭契約，被告是否應負連帶保證責任？原告
    請求被告給付是否有理由？
  (二)經查：
  1.觀諸系爭契約第22條「保證責任」第2 項約定：「(二)乙方（
    即邱聖元之睿鴻企業社）需覓可靠殷實舖保為保證人，保證
    乙方確能履行本合約各項規定，或因解約後所發生之一切義
    務及損害賠償，均連帶負其全責，並願放棄民法第七五四條
    所規定之先訴抗辯權。... 」，有系爭契約影本1 份附卷可
    稽（見臺灣臺北地方法院98年度審訴字第583 號卷宗第4-8
    頁），是原告主張系爭契約所約定之保證責任，係屬連帶保
    證責任，堪信為真實。又觀諸系爭契約之全文共有27條約定
    ，保證責任則僅約定於第22條，足見系爭契約之約定並非繁
    複；而被告確實於系爭契約之「保證人欄」簽名確認，有系
    爭契約存卷可憑，且為被告所不爭執，可徵被告對於擔任訴
    外人邱聖元即睿鴻企業社之履約連帶保證人，並願放棄民法
    第754 條規定之先訴抗辯權之約定，顯有合意，亦足認定。
  2.按「保證債務之所謂連帶，係指保證人與主債務人負同一債
    務，對於債權人各負全部給付之責任者而言，此就民法第二
    百七十二條第一項規定連帶債務之文義參照觀之甚明。故連
    帶保證與普通保證不同，縱使無民法第七百四十六條所揭之
    情形，亦不得主張同法第七百四十五條關於先訴抗辯之權利
    。」、又「連帶保證人不得對債權人主張其應先向主債務人
    為請求」，最高法院著有45年台上字第1426號判例、93年度
    台上字第1710號判決意旨可資參照。揆諸上揭最高法院裁判
    意旨可知，本件被告既擔任訴外人邱聖元即睿鴻企業社系爭
    契約之履約連帶保證人，自應就臺灣高等法院97年度建上字
    第9 號判決邱聖元即睿鴻企業社應給付原告之前開債務，負
    連帶給付責任，且不得主張民法第745 條之先訴抗辯權。則
    被告辯稱上情，不足採信。是原告主張依連帶保證之法律關
    係，請求被告給付上開金額，即屬有據。
  (三)從而，原告基於連帶保證之法律關係，請求被告應給付原告
    1,451,057 元，及自94年4 月2 日起至清償日止，按年息百
    分之5 計算之利息，為有理由，應予准許。
五、假執行之宣告：
    本件兩造分別陳明願供擔保，請准宣告假執行及預供擔保免
    為假執行，經核並無不合，應予准許，爰酌定相當擔保金額
    宣告之。
六、本件事證已臻明確，兩造其餘攻擊防禦方法及未經援用之證
    據，經審酌後，核與判決結果不生影響，爰不一一論述。
七、據上論結，本件原告之訴為有理由，依民事訴訟法第78 條
    、第390 條第2 項、第392 條第2 項，判決如主文。
中    華    民    國    98    年    5     月    27    日
                  民事第二庭    法  官  張筱琪
以上正本係照原本作成
如對本判決上訴，須於判決送達後20日內向本院提出上訴狀
中    華    民    國    98    年    5     月    27    日
                                書記官  連思斐


司法院資訊處製作；財團法人民間司法改革基金會備份。
